---
title: Analyse de données
author: etudiantp4
date: '2026-05-13T12:00:00'
slug: lib-rez-roubaix
categories: []
tags: []
---

Tout d’abord, intéressons-nous au niveau de vie basé sur les revenus pour observer les possibles différences entre les deux communes. Pour cela, nous utiliserons des données *filosofi de l'INSEE* nous permettant de comparer les revenus des ménages en combinant les données fiscales.

## Comparaison des revenus médian entre Lille et Roubaix

```{r, echo=FALSE, message=FALSE, warning=FALSE}
library(readxl)
library(tidyverse)
library(ggplot2)

data_brute <- read_excel("filo.xlsx", sheet = 1, skip = 5)

donnees_propres <- data_brute %>%
  filter(COM %in% c("59350", "59512")) %>%
  mutate(DEC_MED21 = as.numeric(DEC_MED21)) %>%
  filter(!is.na(DEC_MED21))

ggplot(donnees_propres, aes(x = LIBCOM, y = DEC_MED21, fill = LIBCOM)) +
  geom_boxplot() +
  labs(title = "Niveau de vie médian par quartier",
       x = "Ville",
       y = "Revenu médian") +
  theme_minimal()
```

### L’analyse à travers le prisme des données Filosofi (INSEE) permet de mettre en lumière avant tout une différence notable de niveau de vie entre les deux communes mais aussi, une ségrégation spatiale majeure au sein de la métropole lilloise.

En observant ce graphique "Niveau de vie médian par quartier", on remarque déjà une nette différence avec Lille qui possède un niveau de vie par habitant plus élevé que celui de Roubaix. Seulement, on remarque aussi un écart assez prononcé pour la ville de Lille, ce qui indique une forte ségrégation spatiale entre les différents quartiers de la ville avec certains aisés (notamment le Vieux-Lille) ou d'autres plus pauvres (Moulins). L'écart est plus réduit à Roubaix, ce qui montre un écart de richesse moins prononcé mais un niveau de vie inférieur à la ville de Lille.

### Ensuite, il y a une nécessité à la facilité de circulation et la gestion des flux permettant aux services de secours et urgences d'être efficaces. 
Les pompiers, médecins et urgentistes ont besoin de voies praticables et larges pour permettre une circulation fonctionnelle et subvenir aux besoins des habitants.

### <span style="color:red">Pour observer les possibles différences d'accès rapides des urgences et secours, l'utilisation d'un MNT/MNS en géographie urbaine permet d'extraire une donnée cruciale pour l'accessibilité : la morphologie du réseau des rues.</span>

## MNT/MNS des structures des rues de Lille (à gauche) et Roubaix (à droite)

```{r, echo=FALSE, message=FALSE, warning=FALSE}
library(patchwork)
library(sf)
library(ggplot2)

# Chargement silencieux
lille <- st_read("lillerue.geojson", quiet = TRUE)
roubaix <- st_read("rue.geojson", quiet = TRUE)

p1 <- ggplot(lille) + geom_sf() + labs(title = "Lille") + theme_void()
p2 <- ggplot(roubaix) + geom_sf() + labs(title = "Roubaix") + theme_void()

# Affichage du graphique uniquement
p1 + p2
```

*Nous avons utilisé des données OSM via Over Pass Turbo pour filtrer et avoir un aperçu des rues.*

À Roubaix, <mark>héritière d'un passé industriel dense</mark>, le tissu urbain est marqué par une grande proportion de rues étroites et de "courées" (habitats ouvriers enclavés). En traitant ces données, on peut cartographier les zones où la largeur de la chaussée est inférieure au seuil nécessaire pour le passage rapide des véhicules de secours.

Alors que Lille a bénéficié de percées haussmanniennes et de restructurations majeures facilitant la circulation, certains quartiers roubaisiens souffrent d'un enclavement morphologique. Les rues étroites, couplées au stationnement souvent saturé, créent de nombreux "points de friction" qui ralentissent les interventions d'urgence. Ici, la géographie des bâtiments devient une composante directe de l'inégalité de soin : <mark>à distance égale d'un hôpital, le temps d'intervention sera plus long dans le tissu dense de Roubaix que dans les grands axes lillois.</mark>

### Pour finir, dans la continuité de notre étude SIG de l'accès à la santé pour Lille et Roubaix,  nous allons utiliser une jointure spatiale qui permettra la superposition de la densité de population avec les points d'implantation des structures de soin révélant un potentiel déséquilibre.

```{r, echo=FALSE, message=FALSE, warning=FALSE}
# On garde les messages et warnings à FALSE, mais on enlève results='hide'

# Lecture des données avec quiet = TRUE pour le silence
zones <- st_read("iris.gpkg", quiet = TRUE) %>%
  filter(code_insee %in% c("59350", "59512"))

pop <- read_excel("lolo.xlsx", skip = 5)

soins <- st_read("soin.geojson", quiet = TRUE) %>%
  st_transform(2154)

# Calculs
zones_complet <- zones %>%
  left_join(pop, by = c("code_iris" = "IRIS")) %>%
  mutate(
    surface_km2 = as.numeric(st_area(geometrie)) / 1000000,
    densite = P22_POP / surface_km2
  )

# LA CARTE
# 1. La base (densité)
plot(zones_complet["densite"], 
     main = "Densité de population et infrastructures de soins",
     reset = FALSE) # <--- IMPORTANT : ajoutez reset = FALSE ici

# 2. Les points (soins)
plot(st_geometry(soins), 
     add = TRUE, 
     col = "orange", 
     pch = 20, 
     cex = 0.5) # cex réduit un peu la taille des points pour plus de clarté
```

*Nous avons utilisé les données de l'IRIS fournies sur le site Data.gouv, nous permettant d'avoir accès aux contours infracommunales. De cela, nous avons joint ces données avec le nombre et densité de population de l'INSEE, aussi basés par l'IRIS, nous permettant de nous concentrer sur les quartiers des communes.  Enfin à cette jointure, nous avons joint des données géographiques fournies en OSM par OverPassTrubo sur les différents services et offres de soins publics et privées (médecins, cliniques, hôpitaux,etc)*

À Roubaix, la densité d'habitants au kilomètre carré est l'une des plus élevées de la métropole, particulièrement dans les quartiers populaires. Or, à travers notre analyse, on s'aperçoit que la densité ne correspond pas toujours à une concentration proportionnelle de l'offre de soins de premier recours (généralistes, cabinets, etc), *c'est ce qui correspond aux points oranges*.

### On remarque ici des fortes concentrations humaines au sein des deux centres des deux communes mais Lille est davantage fournit en accès aux soins et services de proximités liés.

Cette situation valide l'hypothèse d'une Roubaix "moins bien intégrée" : alors que la population est dense et captive de son territoire, elle doit se tourner vers les centres et services lillois pour des soins spécialisés. Cependant, le pôle médical lillois, bien que performant, se trouve à une distance/temps qui décourage les populations roubaisiennes les plus fragiles.

### Ce décalage spatial crée un effet de saturation sur les structures locales, confirmant le besoin urgent de permettre un meilleur accès aux installations de soin, pour garantir une meilleure équité de traitement.


*<mark>Site réalisé par Mathis et Lucien Groupe 7</mark>*